【裁判字號】    91,易,4208
【裁判日期】    920709
【裁判案由】    侵占
【裁判全文】
臺灣高雄地方法院刑事判決               九十一年度易字第四二八號
    公  訴  人  臺灣高雄地方法院檢察署檢察官
    被      告  甲○○
右列被告因侵占案件，經檢察官提起公訴（九十一年度偵緝字第一四八三號），本院
判決如左：
    主  文
甲○○意圖為自己不法之所有，而侵占自己持有他人之物，處拘役伍拾玖日，如易科
罰金，以佰元折算壹日。
    事  實
一、甲○○前曾有賭博、妨害兵役、詐欺等前科，並曾於民國（下同）八十九年間，
    因犯偽造文書罪，經臺灣高雄地方法院於八十九年八月三十一日，以該院八十八
    年度訴字第二一六七號刑事判決判處有期徒刑四月，緩刑三年，現仍於緩刑期間
    ，仍不知悔改，其於八十八年一月十三日，以每月服務費新臺幣（以下同）一千
    八百元之代價，加入址設於高雄市前鎮區○○○路二十七號之「瑞龍交通有限公
    司」（以下簡稱瑞龍公司）所經營之瑞龍計程車無線電台，瑞龍公司旋即依契約
    交付ＡＣＥ  ＬＭ／四七二五Ｘ機型之車台機一部，麥克風一支、派車鍵一個等
    物予甲○○保管使用，甲○○並立保管切結書交付予瑞龍公司。嗣甲○○其後因
    經濟環境困窘，無力支付右開每月應給付予瑞龍公司之服務費，惟又有使用前揭
    無線電車台機、麥克風及派車鍵等物，竟基於意圖為自己不法所有之犯意，於九
    十年九月一日起，即未依約給付前開服務費予瑞龍公司，並以變易持有為所有之
    意思，將上開無線電車台機、麥克風及派車鍵等物，予以侵占入己，並遷移出其
    原所居住之高雄市○○區○○街五七號之二之住處，逃逸無；嗣瑞龍公司分別
    於九十一年二月二十一日、同年三月十三日，以存證信函催告甲○○返還前開無
    線電之設備及清償積欠之服務費，並終止契約，惟因甲○○遷移居住處所而無法
    送達，致瑞龍公司因之而受有ＰＡＣＥ  ＬＭ／四七二五Ｘ機型之車台機一部，
    麥克風一支、派車鍵一個等物、服務費四萬七千三百元之損失。
二、案經瑞龍公司告訴請臺灣高雄地方法院檢察署檢察官偵查起訴。
    理  由
一、訊據被告甲○○固坦認曾於八十八年一月十三日，向告訴人瑞龍公司租用前述之
    無線電車台機、麥克風及派車鍵等物，並自九十年九月一日起，即未依與瑞龍公
    司所簽訂之契約按約給付服務費，惟矢口否認有何侵占之犯行，其辯稱：因為之
    前搬家，故未收到告訴人所寄發之存證信函，而其所向告訴人瑞龍公司所承租之
    無線電車台機等物品，早因其所駕駛之車輛車窗遭不知名之人打破而被竊取，其
    後其所駕駛之車輛，亦因無力支付車輛租金，而遭原車主綽號「阿球」之男子取
    回，現在已找不到「阿球」云云；惟查，右開事實，業據告訴人代理人即瑞龍公
    司之職員乙○○於偵訊及本院審理期間到院指訴甚詳，復有瑞龍計程車無線電台
    契約書、保管切結書、存證信函、積欠服務費用明細等附卷可稽；被告雖以右開
    情詞置辯，然依被告所述，其右開無線電車台等物遭竊後，並未報警處理，也沒
    有通知告訴人，當時車子車窗被打破之事，亦無人知道，現在已經找不到「阿球
    」了等語（見本院九十二年六月二十七日審判筆錄）；衡諸常情，所有或所持有
    之物品遭竊，均應會向警方報案，請求協助尋回，果被告所述為真，其於所稱持
    有之右揭物品遭竊後，理應向治安機關報案，其竟未為之，復未通知右開無線電
    車台機等物品之真正所有人即告訴人，在在均與常情有違，復無法舉出其他足資
    證明其所駕駛之車輛曾經遭竊之證據，或提出其所稱「阿球」之人之真實姓名年
    籍資料，可供本院調查參酌，其此部分之辯詞尚難信為真實；再參以被告於其所
    稱之前開物品遭竊後，非但未報警及與告訴人聯絡，復搬遷居住處所，亦未通知
    告訴人，此為被告所不否認（見本院九十二年六月二十七日審判筆錄），而逃逸
    無，其後經告訴人向偵查犯罪之機關提出告訴，始經通緝到案，益徵其係因無
    力支付應給付予告訴人服務費，惟又有使用右述無線電車台機等物品之必要，方
    起意侵占上開物品，其右開辯詞，應係畏罪之詞，而無可信之處。綜上所述，本
    件被告犯罪事證明確，其罪行堪予認定，依法應予論科。
二、核被告甲○○所為，係犯刑法第三百三十五條第一項之侵占罪。審酌被告有賭博
    、妨害兵役、詐欺等多項前科，現猶因犯偽造文書罪，經本院判處有期徒刑四月
    ，緩刑三年確定後，即於緩刑期間內，即再犯本罪，復於犯罪後仍執詞否認犯行
    ，態度欠佳，惟念及其已與告訴人達成和解，有和解書一份在卷可稽，而賠償告
    訴人因其犯罪所生之損害，又所侵占之物品亦僅值二萬餘元，有右開積欠服務費
    用明細附卷可佐等一切情狀，量處如主文所示之刑，併諭知易科罰金之折算標準
    ，以為懲儆。
據上論斷，應依刑事訴訟法第二百九十九條第一項前段，刑法第三百三十五條第一項
、第四十一條第一項前段，罰金罰鍰提高標準條例第一條前段，第二條，判決如主文
。
本案經檢察官井天博到庭執行職務。
中      華      民      國    九十二      年      七      月      九    日
                                  臺灣高雄地方法院刑事第六庭
                                      法  官  李怡諄
右正本證明與原本無異。
如不服本判決，應於判決送達後十日內，向本院提出上訴狀。
                                      書記官  陳孟瑩
中    華    民    國    九十二    年        七      月        九        日
附錄本件論罪條文：
中華民國刑法第三百三十五條
(普通侵占罪)
意圖為自己或第三人不法之所有，而侵占自己持有他人之物者，處五年以下有期徒刑
、拘役或科或併科一千元以下罰金。
前項之未遂犯罰之。


司法院資訊處製作；財團法人民間司法改革基金會備份。
